臺灣橋頭地方法院民事裁定
110年度消債更字第147號
聲　請　人　
即債務人　　李紹武　00000000000000000000000000000000000
0000000000000000000000000000000000000000000000000000000
0000000000000000000000000000000000000000000000000000000
00000000000000000000000000000000000000000000000000
代  理  人　宋錦武  法扶律師
上列當事人因消費者債務清理事件聲請更生，本院裁定如下：
    主  文
聲請人李紹武自民國一百一十一年一月二十六日下午四時起開始
更生程序。
命司法事務官進行本件更生程序。
    理  由
一、聲請意旨略以：聲請人即債務人李紹武前向金融機構辦理信
    用貸款、信用卡契約等，致積欠無擔保債務計新臺幣（下同
    ）1,364,448元，因無法清償債務，乃於民國110年6月間向
    本院聲請前置調解，因未能達成還款協議而調解不成立，因
    聲請人有不能清償債務或有不能清償之虞，復未經法院裁定
    開始清算程序或宣告破產，爰依法聲請准予裁定更生等語。
二、按「債務人不能清償債務或有不能清償之虞者，得依本條例
    所定更生或清算程序，清理其債務。」消費者債務清理條例
    （下稱消債條例）第3條定有明文。衡以消費者與金融機構
    間債之關係之發生，係依契約自由原則及相互間之信賴為基
    礎，此為社會經濟活動得以維繫及發展之重要支柱，債務人
    經濟窘迫，固不應任其自生自滅，債權人一方之利益，仍不
    能因之摒棄不顧。是債務人於協商程序中，自應本於個人實
    際財產及收支狀況，依最大誠信原則，商討解決方案。如終
    究不能成立協商，於聲請更生或清算時，法院審酌上開條文
    所謂「不能清償或有不能清償之虞」，自宜綜衡債務人全部
    收支、信用及財產狀況，評估是否因負擔債務，而不能維持
    最基本之生活條件；所陳報之各項花費，是否確屬必要性之
    支出；如曾有協商方案，其條件是否已無法兼顧個人生活之
    基本需求等情，為其判斷之準據。
三、經查：
  ㈠聲請人前向各金融機構辦理信用貸款、信用卡契約等，致現
    積欠無擔保債務至少1,364,448元，前即因無法清償債務，
    而於110年6月間向本院聲請前置調解，因未能達成還款協議
    而調解不成立等情，有110年6月30日前置調解聲請狀所附債
    權人清冊、財團法人金融聯合徵信中心前置協商專用債權人
    清冊、信用報告、本院調解不成立通知函、前置調解債權明
    細表等件在卷可稽，堪信為真實。
  ㈡聲請人現任職於柏君人力資源管理顧問有限公司擔任中泰語
    翻譯人員，自陳每月收入約38,000元，依110年2月至9月薪
    資轉帳存摺內頁所示，未遭強制執行扣薪之每月薪資為38,4
    41元，而其名下無財產，108、109年度申報所得分別為0元
    、7,742元，現勞工保險投保薪資33,300元等情，有財產及
    收入狀況說明書、勞工保險被保險人投保資料表、綜合所得
    稅各類所得資料清單暨國稅局財產歸屬資料清單、110年9月
    22日陳報狀所附薪資轉帳存摺內頁附卷可稽。則查無聲請人
    有其他收入來源，佐以聲請人提出薪資轉帳存摺內頁為證，
    則以聲請人主張之收入來源，應全非虛罔，是以薪資轉帳存
    摺內頁所示每月薪資38,441元作為核算其現在償債能力之基
    礎，應能反映真實收入狀況。
  ㈢至支出部分，聲請人主張需扶養母親、配偶及1名子女，每月
    支出扶養費20,000元。按直系血親、夫妻相互間，互負扶養
    之義務，民法第1114條第1款、第1116條之1定有明文。查聲
    請人母親、配偶及1名未成年子女皆為泰國籍，現均在泰國
    ，而母親領有泰國難民證等情，有聲請人戶籍謄本、相關泰
    國身分證明、扶養費轉帳紀錄等附卷可證，惟主張支出扶養
    配偶扶養費用部分，聲請人未提出其未有謀生能力之相關證
    明，尚難認可採。依消債條例第64條之2第1、2項，並參照
    民法第1118、1119條規定，其負扶養義務之程度，亦應考量
    其目前身負債務之窘境，所負擔之扶養義務能力，自非比一
    般，在無其他更為詳實之資料可供佐證且無法得知泰國之最
    低生活費標準情形下，故本院認定以111年度高雄市最低生
    活費標準之1.2倍17,303元為標準，則與3名手足分擔母親扶
    養費後，聲請人每月應支出母親扶養費應以4,326元為度（
    計算式：17,303÷4＝4,326）；另與配偶分擔子女扶養費後，
    聲請人每月應支出子女扶養費應以8,652元為度（計算式：1
    7,303÷2＝8,652），則母親、子女扶養費應以12,978元為度
    ，聲請人就此主張支出扶養費20,000元，應屬過高。至聲請
    人個人日常生活必要費用部分，審酌聲請人負債之現況，基
    於社會經濟活動之互賴及誠信，該日常生活所需費用，自應
    節制開支，不得有超越一般人最低生活標準之享受，否則反
    失衡平，本院依消債條例第64條之2第1項，參酌衛福部社會
    司所公告歷年最低生活費標準，111年度高雄市最低生活費
    標準14,419元之1.2倍為17,303元，則聲請人每月最低生活
    費除有特殊情形並有證據證明者外，自宜以此為度，始得認
    係必要支出。聲請人主張每月個人必要生活費約14,500元，
    尚低於上開標準17,303元，應屬可採。
  ㈣綜上所述，以聲請人現每月之收入38,441元為其償債能力基
    準，扣除其每月個人必要生活費14,500元、扶養費12,978元
    後僅餘10,963元，而聲請人目前負債總額為1,364,448元，
    以上開餘額按月攤還結果，約10年餘期間始能清償完畢，堪
    認聲請人確有不能清償債務或有不能清償之虞之情事。從而
    ，聲請人主張已不能清償債務，聲請本院准予更生，依所舉
    事證及本院調查結果，即無不合。
四、末按「法院開始更生程序之裁定，應載明其年、月、日、時
    ，並即時發生效力。」、「法院裁定開始更生或清算程序後
    ，得命司法事務官進行更生或清算程序，必要時得選任律師
    、會計師或其他適當之自然人或法人一人為監督人或管理人
    。」消費者債務清理條例第45條第1 項、第16條第1 項分別
    定有明文。本件聲請人其目前收入及財產狀況，不能履行債
    務，依聲請人其目前收入及財產狀況，未償之債務亦屬不能
    清償，有如上述。此外，復查無聲請人有消費者債務清理條
    例第46條各款所定駁回更生聲請等事由，從而，聲請人聲請
    更生，洵屬有據，應予准許，爰命司法事務官進行本件更生
    程序。
五、依消費者債務清理條例第11條第1 項、第45條第1 項、第16
    條第1 項，裁定如主文。
中　　華　　民　　國　　111 　年　　1 　　月　　26　　日
              　　        民事庭　法　官　薛博仁
以上正本係照原本作成。
本裁定已於111年1月26日下午4時公告。
本裁定不得抗告。
中　　華　　民　　國　　111 　年　　1 　　月　　26　　日
  　                              書記官　郭南宏